【裁判字號】    99,訴,1037
【裁判日期】    990730
【裁判案由】    毒品危害防制條例
【裁判全文】
臺灣臺中地方法院刑事判決              99年度訴字第1037號
公  訴  人  臺灣臺中地方法院檢察署檢察官
被      告  甲○○
上列被告因毒品危害防制條例案件，經檢察官提起公訴（99年度
毒偵字第859 、860 號），被告就被訴事實為有罪之陳述，經本
院合議庭裁定由受命法官獨任進行簡式審判程序，判決如下：
    主    文
甲○○施用第一級毒品，累犯，處有期徒刑柒月；扣案注射針筒
壹支沒收。又施用第二級毒品，累犯，處有期徒刑肆月。又施用
第一級毒品，累犯，處有期徒刑柒月；扣案第一級毒品海洛因壹
包（驗餘淨重零點零捌壹零公克），沒收銷燬之。又施用第二級
毒品，累犯，處有期徒刑肆月。應執行有期徒刑壹年陸月；扣案
注射針筒壹支，沒收；扣案第一級毒品海洛因壹包（驗餘淨重零
點零捌壹零公克），沒收銷燬之。
    犯 罪 事 實
一、甲○○前於民國87年間因施用毒品案件，經本院裁定送觀察
    、勒戒後，因認無繼續施用毒品之傾向，於87年7 月31日執
    行完畢釋放，復於上開觀察勒戒執行完畢釋放後5 年內之88
    年間，再因施用毒品案件，經觀察、勒戒後，亦認無繼續施
    用毒品之傾向，於88年1 月4 日執行完畢釋放出所。又因搶
    奪案件，經本院以92年度易字第1002號判決判處有期徒刑2
    年確定，並於94年4 月19日縮短刑期執行完畢。詎仍不知悔
    改，又各別基於施用第一級毒品海洛因、第二級毒品甲基安
    非他命之犯意，為下列行為：
  (一)於99年1 月5 日中午12時許，其臺中縣后里鄉○○村○○路
    87號住處，以將海洛因置入針筒加水稀釋注射手臂之方式，
    施用第一級毒品海洛因1 次；又於99年1 月7 日某時，在其
    上址住處，以將甲基安非他命放在玻璃球吸食器內燒烤後吸
    食其煙霧之方式，施用第二級毒品甲基安非他命1 次。嗣因
    竊盜案件遭通緝，而於99年1 月9 日晚間7 時20分許，在臺
    中縣后里鄉○○路90巷7 號為警緝獲，並查扣注射針筒1 支
    ，且採集其尿液送驗，結果呈嗎啡及甲基安非他命陽性反應
    ，始悉上情。
  (二)於99年2 月27日晚上7 、8 時許，在其上址住處，以將海洛
    因置入針筒加水稀釋注射手臂之方式，施用第一級毒品海洛
    因1 次；又99年3 月1 日上午5 、6 時許，在其上址住處，
    以將甲基安非他命放在玻璃球吸食器內燒烤後吸食其煙霧之
    方式，施用第二級毒品甲基安非他命1 次。嗣於99年3 月1
    日下午4 時10分許，因行跡可疑為警盤查，甲○○因恐其身
    上所攜帶之海洛因毒品1 包（送驗淨重0.0828公克、驗餘淨
    重0.0810公克）為警查獲，即往臺中縣豐原市○○路929 巷
    口跳入水溝逃逸，經警在後追捕，始主動將握於手中之海洛
    因毒品交出，並坦承施用第一級毒品海洛因犯行，且同意採
    集尿液送驗，檢驗結果呈嗎啡及甲基安非他命陽性反應，始
    為警知悉尚有施用第二級毒品甲基安非他命犯行。
二、案經臺中縣警察局大甲分局及臺中縣警察局豐原分局報請臺
    灣臺中地方法院檢察署檢察官偵查起訴。
    理    由
一、按本件被告甲○○所犯，非死刑、無期徒刑、最輕本刑為3
    年以上有期徒刑之罪，或高等法院管轄第一審之案件，被告
    於準備程序中，就前揭被訴事實為有罪之陳述，經受命法官
    告以簡式審判程序之旨，並聽取被告與公訴人之意見後，本
    院認無不得或不宜改依簡式審判程序進行之處，爰依刑事訴
    訟法第273 條之1 第1 項、第284 條之1 ，裁定本件由受命
    法官獨任進行簡式審判程序，是本件之證據調查，依刑事訴
    訟法第273 條之2 規定，不受同法第159 條第1 項、第161
    條之2 、第161 條之3 、第163 條之1 及第164 條至170 條
    規定之限制，合先敘明。
二、上開犯罪事實，業據被告甲○○於本院準備程序及審理時坦
    承不諱（見本院卷第75頁反面、98頁反面），且被告前揭為
    警採尿送驗結果，確均呈嗎啡及甲基安非他命陽性反應，此
    有詮昕科技股份有限公司99年1 月26日濫用藥物尿液檢驗報
    告及臺中縣警察局大甲分局尿液代號與真實姓名對照表各1
    紙、臺中縣警察局豐原分局委託檢驗尿液代號與真實姓名對
    照表及詮昕科技股份有限公司99年3 月18日濫用藥物尿液檢
    驗報告各1 紙、臺中縣警察局豐原分局刑事案件報告書1 紙
    附卷足憑（見警卷一第3 、5 至9 頁、警卷二第9 至12、14
    、18至19頁、偵查卷第1 、18頁），復有注射針筒1 支及疑
    似海洛因白色粉末1 包扣案可稽；且被告為警所查扣之疑似
    海洛因白色粉末1 包，經送檢驗結果，確檢出第一級毒品海
    洛因成分（送驗淨重計0.0828公克，驗餘淨重合計0.0810公
    克），此有卷附行政院衛生署草屯療養院鑑定書99年3 月10
    日草療鑑字第0990300039號鑑定書1 紙可憑（見本院卷第33
    頁）。是被告之自白核與犯罪事實相符，洵堪採為論罪科刑
    之依據。
三、按犯毒品危害防制條例第10條之罪者，依同條例第20條第1
    項、第2 項規定，應先經觀察、勒戒或強制戒治之程序，惟
    觀察、勒戒或強制戒治執行完畢釋放後，5 年內再犯第10條
    之罪者，即應依法追訴處罰，此觀諸毒品危害防制條例第23
    條第2 項即明。又毒品危害防制條例第20條、第23條將施用
    毒品之刑事處遇程序，區分為「初犯」及「5 年內再犯」、
    「5 年後再犯」，依其立法理由之說明：「初犯」，經觀察
    、勒戒或強制戒治後，應為不起訴處分或不付審理之裁定；
    經觀察、勒戒或強制戒治執行完畢釋放後，「5 年內再犯」
    者，因其再犯率甚高，原實施之觀察、勒戒及強制戒治既已
    無法收其實效，爰依法追訴或裁定交付審理。至於經觀察、
    勒戒或強制戒治執行完畢釋放後，「5 年後再犯」者，前所
    實施之觀察、勒戒或強制戒治已足以遮斷其施用毒品之毒癮
    ，為期自新及協助其斷除毒癮，仍適用「初犯」規定，先經
    觀察、勒戒或強制戒治之程序。從而依修正後之規定，僅限
    於「初犯」及「5 年後再犯」2 種情形，始應先經觀察、勒
    戒或強制戒治程序。但倘被告於5 年內已再犯，經依法再為
    「保安處分」或「追訴處罰」者，縱其第三次（或第三次以
    上）施用毒品之時間，在初犯之保安處分執行完畢釋放5 年
    以後，即非屬「5 年後再犯」之情形，且因前有「5 年內再
    犯」情形，顯見其再犯率甚高，原實施之保安處分無法收其
    實效，毋庸仍予寬典處遇，而應依該條例第10條逕予刑罰制
    裁。至於第三次（或第三次以上）施用毒品之時間，是否宜
    有期間限制？以多久為適宜？則分屬刑事政策、專門醫學之
    範圍，非審判機關所能決定，有待循立法途徑解決（最高法
    院97年度第五次刑庭會議決議參照）。查被告前於87年間，
    因施用毒品案件，經本院裁定送觀察、勒戒後，認無繼續施
    用毒品之傾向，於87年7 月31日執行完畢釋放，惟其於上開
    觀察勒戒執行完畢釋放後5 年內之87年間，再因施用毒品案
    件，經本院裁定送觀察、勒戒後，亦認無繼續施用毒品之傾
    向，於88年1 月4 日執行完畢釋放出所等情，有卷附臺灣高
    等法院被告前案紀錄表、臺灣高等法院在監在押全國紀錄表
    可稽，是被告於87年7 月31日觀察勒戒執行完畢後至本案之
    施用毒品犯行，雖已逾5 年，然其於上述觀察勒戒執行完畢
    後5 年內仍有上開施用毒品犯行，並再經依法為「保安處分
    」，其本件施用毒品犯行，即屬三犯，而非屬初犯受觀察勒
    戒執行完畢釋放後，於5 年後「再犯」之情形，並無重行再
    予觀察勒戒之必要，而應逕由公訴人予以起訴。從而，本案
    事證已臻明確，被告上開犯行均堪予認定，應依法論科。
四、論罪科刑：
  (一)查海洛因係毒品危害防制條例第2 條第2 項第1 款所定之第
    一級毒品；甲基安非他命則為同條項第2 款所定之第二級毒
    品，均不得非法持有、施用。是核被告所為，係犯毒品危害
    防制條例第10條第1 項之施用第一級毒品罪及同條第2 項之
    施用第二級毒品罪。又其持有第一、二級毒品後進而施用，
    其持有之低度行為，應為施用之高度行為所吸收，不另論罪
    。被告所犯2 次施用第一級毒品罪與2 次施用第二級毒品罪
    ，行為各別，犯意各別、行為互殊，自應分論併罰。
  (二)又被告前因搶奪案件，經本院以92年度易字第1002號判決判
    處有期徒刑2 年確定，於94年4 月20日執行完畢乙節，有臺
    灣高等法院被告前案紀錄表在卷可憑，其於有期徒刑執行完
    畢後5 年內故意再犯本件有期徒刑以上4 罪，均為累犯，均
    應依刑法第47條第1 項之規定，加重其刑。次按刑法第62條
    業已將自首之規定修正為得減輕其刑，其修法理由為：「自
    首之動機不一而足，有出於內心悔悟者，有由於情勢所迫者
    ，亦有基於預期邀獲必減之寬典者。對於自首者，依現行規
    定一律必減其刑，不僅難於獲致公平，且有使犯人恃以犯罪
    之虞。在過失犯罪，行為人為獲減刑判決，急往自首，而坐
    令損害擴展之情形，亦偶有所見。是必減主義，在實務上難
    以因應各種不同動機之自首案例。惟得減主義，既可委由裁
    判者視具體情況決定減輕其刑與否，運用上較富彈性，真誠
    悔悟者可得減刑自新之機，而狡黠陰暴之徒亦無所遁飾，可
    符公平之旨，宜予採用。」。查本件被告於99年3 月1 日下
    午4 時10分許，因行跡可疑為警盤查，被告恐其身上所攜帶
    之海洛因毒品1 包為警查獲，即往臺中縣豐原市○○路929
    巷口內跳入水溝逃逸，經警在後追捕，始主動將握於手中之
    海洛因毒品交出，並坦承施用第一級毒品海洛因犯行等情，
    有臺中縣警察局豐原分局刑事案件報告書可稽（見偵查卷第
    第1 頁），足見被告係迫於當時之情勢，始坦白自首施用第
    一級毒品犯行，非具主動戒除毒癮之真誠悔悟，依前揭修法
    理由，爰不適用自首規定減輕其刑，附此敘明。
  (三)爰審酌被告前經2 次觀察、勒戒之處遇，仍未能徹底戒絕毒
    品，再犯本件施用毒品犯行，足見其戒絕毒癮之意志不堅，
    未能體悟施用毒品對自己、家人造成之傷害及社會之負擔，
    惟念其犯後坦承犯行，態度良好，其施用毒品並無危害他人
    ，犯罪手段尚屬平和，暨施用毒品者均有相當程度之成癮性
    及心理依賴，其犯罪心態與一般刑事犯罪之本質並不相同，
    應側重適當之醫學治療及心理矯治為宜等一切情狀，量處如
    主文所示之刑，並定其應執行刑。至扣案白色粉末1 包，含
    有第一級毒品海洛因成分（驗餘淨重合計0.0810公克），應
    依毒品危害防制條例第18條第1 項前段之規定，諭知沒收銷
    燬之；而扣案之注射針筒1 支，係被告所有供施用第一級毒
    品海洛因所用之物，業經被告陳明在卷（見警卷一第1 頁）
    ，應依刑法第38條第1 項第2 款規定，宣告沒收，附此敘明
    。
據上論斷，應依刑事訴訟法第273 條之1 第1 項、第299 條第1
項前段，毒品危害防制條例第10條第1 項、第2 項、第18條第1
項前段，刑法第11條、第47條第1 項、第38條第1 項第2 款、第
51條第5 款、第9 款，判決如主文。
本案經檢察官乙○○到庭執行職務。
中    華    民    國    99    年    7     月    30    日
                刑事第十五庭   法  官   廖純卿
以上正本證明與原本無異。
如不服本判決應於收受判決後10日內向本院提出上訴書狀，並應
敘述具體理由；其未敘述上訴理由者，應於上訴期間屆滿後20日
內向本院補提理由書（均須按他造當事人之人數附繕本）「切勿
逕送上級法院」。
                                書記官  柳寶倫
中    華    民    國    99    年    7     月    30    日
附錄論罪科刑法條
毒品危害防制條例第10條
施用第一級毒品者，處 6 月以上 5 年以下有期徒刑。
施用第二級毒品者，處 3 年以下有期徒刑。

司法院資訊處製作；財團法人民間司法改革基金會備份。
